---
title: "Periferní nervy - statistická analýza"
output: pdf_document
---

Metody
======

**Linear mixed-effects model**

Provedeny Box-Coxovy transformace pro zlepšení charakteristiky dat

*Závislé proměnné:*

FA, ADC, NQA, GFA

*Vysvětlující proměnné:*

* lokalizace (loc_num) modelovaná jako numerická proměnná, lineární závislost, zkoušena i kvadratická, v případě ADC je, zdá se, oprávěný i kvadratický člen (na hranici signifikance)

* věk

* lateralita

* interakce mezi lokalizací, věkem a lateralitou (včetně trojné interakce)

Zjednodušování modelu - Akaike information criterion, likelihood ratio tests

BoxCox transformace, lambda určena a) fcí bc (boxCox for LM), b) maximalizací p-hodnoty Shapiro-wilk testu reziduí LME

Výsledky
========

Boxplots
--------

```{r,echo=FALSE}
library(car)
library(nlme)
library(MASS)
library(fitdistrplus)

plotFitted = function(mod,lambda,data,ylabel){
  #plot experimentalnich dat a predikce pro kazdou stranu zvlast, barevne odlisne
  #predikce pro prumerne hodnoty veku
  #confidence intervals - neni obecna shoda mezi teoret. statistiky, jak to delat, jedna moznost je lmertest lmertools - reprezentuje jednu vetev teoretiku
  
  x=seq(1,5,0.1)
y_pred=predict(mod,level=0,data.frame(age_c=0,lat='R',loc_num=x))

y_pred_unTransf=(y_pred*lambda + 1)^(1/lambda)

origData_x_R=data[data$lat=='R',]$loc_num
origData_x_L=data[data$lat=='L',]$loc_num

origData_y_R=eval(parse(text=paste("data[data$lat=='R',]$",ylabel,sep="")))
origData_y_L=eval(parse(text=paste("data[data$lat=='L',]$",ylabel,sep="")))

plot(x,y_pred_unTransf,type='l',col='red',ylim=range(c(origData_y_R,origData_y_L)),ylab=ylabel,xlab='Locality',xaxt='n')
axis(1,at=c(1,2,3,4,5),labels=c('L3','L4','L5','S1','S2'))

y_pred=predict(mod,level=0,data.frame(age_c=0,lat='L',loc_num=x))
y_pred_unTransf=(y_pred*lambda + 1)^(1/lambda)
points(x,y_pred_unTransf,type='l',col='green')

#points(data[data$lat=='L',]$loc_num,data[data$lat=='L',]$FA)
points(origData_x_R,origData_y_R,col='red')
points(origData_x_L,origData_y_L,col='green')

}

findLambda = function(data,response,lambdaRange=seq(1/20,2,1/20),method){
  
  #Box-Cox trpi obecne tim, ze nepracuje s nahodnym efektem. Venca doporucuje u LME zkusit udelat cyklus pres ruzne lambda a spocitat p-value Shapiro-Wilkova testu normality residui - meritko optimality (resid(mod), bez parametru)
  
  pvalOpt=0
  #lambdaRange=seq(1/20,2,1/20)
  lambdaOpt=lambdaRange[1]
  ind=1
  pval=vector()
  for ( lambda in lambdaRange){
   # print(lambdaOpt)
    data_t=data
    data_t$transfResponse = (response^(lambda)-1)/lambda
    #mod=lme(FA~loc_num*lat*age_c,random=~1|id,data_t,method="ML")
    if (method=='linear'){
    mod=lme(transfResponse~loc_num*lat*age_c,random=~1|id,data_t,method="ML")    
    }
    else if (method=='quadratic'){
    mod=lme(transfResponse~loc_num*lat*age_c+I(loc_num^2)*lat*age_c,random=~1|id,data_t,method="ML") 
      }
    else {
      stop(paste('ERROR: parameter method: ',method,' unknown.',sep=""))
           }
    
    pval[ind]=shapiro.test(resid(mod))$p.value
    if (pvalOpt < pval[ind]) {
      pvalOpt=pval[ind]
      lambdaOpt=lambda
    }
    ind=ind+1
  }
  plot(lambdaRange,pval,type='l')
  return(lambdaOpt)
}


data=read.delim("PLS_14_contr_stat_forR3.csv",sep=";")
data$loc_num=as.integer(data$loc)
data$age_c=data$age-mean(data$age)

Boxplot(FA~loc*lat,data,labels=id,id.method='n')

Boxplot(ADC~loc*lat,data,labels=id,id.method='n')
Boxplot(NQA~loc*lat,data,labels=id,id.method='n')
Boxplot(GFA~loc*lat,data,labels=id,id.method='n')

```

# 1. Model 1 - full data / data s vyřazením jednotlivých 4 vybočujících hodnot

## FA

### a) lambda - boxCox LM

```{r,echo=FALSE}

bc=boxcox(FA~loc*lat*age_c,data=data,lambda=seq(0,1,1/20))
#bc=boxcox(FA~loc_num*lat*age_c*I(loc_num^2),data=data,lambda=seq(0,1,1/20))

lambda=bc$x[which.max(bc$y)]
print(lambda)

data_t=data
data_t$FA = (data$FA^(lambda)-1)/lambda

mod1=lme(FA~loc_num*lat*age_c+I(loc_num^2)*lat*age_c+I(loc_num^3)*lat*age_c,random=~1|id,data_t,method="ML")
mod2=lme(FA~loc_num*lat*age_c+I(loc_num^2)*lat*age_c,random=~1|id,data_t,method="ML")
mod3=lme(FA~loc_num*lat*age_c,random=~1|id,data_t,method="ML")
mod4=lme(FA~lat*age_c,random=~1|id,data_t,method="ML")

anova(mod1,mod2,mod3,mod4)

#z hlediska locality nevysvetluje vice mocnina loc_num, staci linearni
#dalsi zjednoduseni modelu

mod3_r=stepAIC(mod3)

summary(mod3_r)
#diagnostika - to model se zdá snad v pořádku
plot(mod3_r)
hist(resid(mod3_r))
plotFitted(mod3_r,lambda,data,'FA')
   
```

### b) lambda - Shapiro-Wilk LME

```{r,echo=FALSE}
lambda=findLambda(data,data$FA,method='linear')
print(lambda)
data_t=data
data_t$FA = (data$FA^(lambda)-1)/lambda

mod1=lme(FA~loc_num*lat*age_c+I(loc_num^2)*lat*age_c+I(loc_num^3)*lat*age_c,random=~1|id,data_t,method="ML")
mod2=lme(FA~loc_num*lat*age_c+I(loc_num^2)*lat*age_c,random=~1|id,data_t,method="ML")
mod3=lme(FA~loc_num*lat*age_c,random=~1|id,data_t,method="ML")
mod4=lme(FA~lat*age_c,random=~1|id,data_t,method="ML")

anova(mod1,mod2,mod3,mod4)

#z hlediska locality nevysvetluje vice mocnina loc_num, staci linearni
#dalsi zjednoduseni modelu

mod3_r=stepAIC(mod3)

summary(mod3_r)
#diagnostika - to model se zdá snad v pořádku
plot(mod3_r)
hist(resid(mod3_r))
plotFitted(mod3_r,lambda,data,'FA')

```

***Závěr:***

Signifikantní efekt pozice (loc_num) - lineární

Signifikantní lateralita, v interakci s věkem


## ADC


### a) lambda - boxCox LM

```{r,echo=FALSE}

#ADC
bc=boxcox(ADC~loc*lat*age_c,data=data,lambda=seq(0,1,1/20))
#bc=boxcox(FA~loc_num*lat*age_c*I(loc_num^2),data=data,lambda=seq(0,1,1/20))

lambda=bc$x[which.max(bc$y)]
print(lambda)

data_t=data
data_t$ADC = (data$ADC^(lambda)-1)/lambda

mod1=lme(ADC~loc_num*lat*age_c+I(loc_num^2)*lat*age_c+I(loc_num^3)*lat*age_c,random=~1|id,data_t,method="ML")
mod2=lme(ADC~loc_num*lat*age_c+I(loc_num^2)*lat*age_c,random=~1|id,data_t,method="ML")
mod3=lme(ADC~loc_num*lat*age_c,random=~1|id,data_t,method="ML")
mod4=lme(ADC~lat*age_c,random=~1|id,data_t,method="ML")

anova(mod1,mod2,mod3,mod4)

#tady je potreba i mocnina??

mod3_r=stepAIC(mod3)

summary(mod3_r)
plot(mod3_r)
hist(resid(mod3_r))
plotFitted(mod3_r,lambda,data,'ADC')

mod2_r=stepAIC(mod2)
summary(mod2_r)
plot(mod2_r)
hist(resid(mod2_r))
plotFitted(mod2_r,lambda,data,'ADC')

```

### b) lambda - Shapiro-Wilk LME - lineární

Doplněna diagnostika outlierů

Po vyřazení 4 outlierů s podezřelými hodnotami dochází k normalizaci reziduí

Kvadratická závislost tam přetrvává

```{r,echo=FALSE}

lambda=findLambda(data,data$ADC,c(seq(-10,-1/20,1/20),seq(1/20,10,1/20)),'linear')
print(lambda)

data_t=data
data_t$ADC = (data$ADC^(lambda)-1)/lambda

mod1=lme(ADC~loc_num*lat*age_c+I(loc_num^2)*lat*age_c+I(loc_num^3)*lat*age_c,random=~1|id,data_t,method="ML")
mod2=lme(ADC~loc_num*lat*age_c+I(loc_num^2)*lat*age_c,random=~1|id,data_t,method="ML")
mod3=lme(ADC~loc_num*lat*age_c,random=~1|id,data_t,method="ML")
mod4=lme(ADC~lat*age_c,random=~1|id,data_t,method="ML")

anova(mod1,mod2,mod3,mod4)

#tady je potreba i mocnina??

mod3_r=stepAIC(mod3)

summary(mod3_r)
plot(mod3_r)
hist(resid(mod3_r))
qqnorm(resid(mod3_r))
  plotFitted(mod3_r,lambda,data,'ADC')
plot(mod3_r,resid(.)~fitted(.)|lat)
#napovida o outlierech - jsou jen na jedne strane!
plot(mod3_r,resid(.)~fitted(.)|lat)
data[which(as.vector(resid(mod3_r))< -0.5),]


#bez outlieru
data_p=data[-c(25,85,115,123),]

lambda=findLambda(data_p,data_p$ADC,c(seq(-10,-1/20,1/20),seq(1/20,10,1/20)),'linear')
print(lambda)
data_p_t=data_p
data_p_t$ADC = (data_p$ADC^(lambda)-1)/lambda
mod1_p=lme(ADC~loc_num*lat*age_c+I(loc_num^2)*lat*age_c+I(loc_num^3)*lat*age_c,random=~1|id,data_p_t,method="ML")
mod2_p=lme(ADC~loc_num*lat*age_c+I(loc_num^2)*lat*age_c,random=~1|id,data_p_t,method="ML")
mod3_p=lme(ADC~loc_num*lat*age_c,random=~1|id,data_p_t,method="ML")
mod4_p=lme(ADC~lat*age_c,random=~1|id,data_p_t,method="ML")

anova(mod1_p,mod2_p,mod3_p,mod4_p)

plot(mod3_p)
mod3_p_r=stepAIC(mod3_p)
plot(mod3_p_r)
plotFitted(mod3_p_r,lambda,data,'ADC')

mod2_p_r=stepAIC(mod2_p)
summary(mod2_p_r)
plot(mod2_p_r)
hist(resid(mod2_p_r))
plotFitted(mod2_p_r,lambda,data,'ADC')

```

### b) lambda - Shapiro-Wilk LME - kvadratický

```{r,echo=FALSE}

lambda=findLambda(data,data$ADC,c(seq(-10,-1/20,1/20),seq(1/20,10,1/20)),'quadratic')
print(lambda)

data_t=data
data_t$ADC = (data$ADC^(lambda)-1)/lambda

mod1=lme(ADC~loc_num*lat*age_c+I(loc_num^2)*lat*age_c+I(loc_num^3)*lat*age_c,random=~1|id,data_t,method="ML")
mod2=lme(ADC~loc_num*lat*age_c+I(loc_num^2)*lat*age_c,random=~1|id,data_t,method="ML")
mod3=lme(ADC~loc_num*lat*age_c,random=~1|id,data_t,method="ML")
mod4=lme(ADC~lat*age_c,random=~1|id,data_t,method="ML")

anova(mod1,mod2,mod3,mod4)

#tady je potreba i mocnina??

mod3_r=stepAIC(mod3)

summary(mod3_r)
plot(mod3_r)
hist(resid(mod3_r))
  plotFitted(mod3_r,lambda,data,'ADC')

mod2_r=stepAIC(mod2)
summary(mod2_r)
plot(mod2_r)
hist(resid(mod2_r))
plotFitted(mod2_r,lambda,data,'ADC')

```

***Závěr:***

Signifikantní efekt pozice (loc_num) - lineární a asi i kvadratický

Signifikantní lateralita

Signifikantní věk (je to na hraně signifikance, neprošlo by to korekcí na multiple comparisons)

Ukázalo se, že problém jsou ty 4 konkrétní vybočující hodnoty. Pokud by se vyřadily, rezidua budou OK.
Konzultace s Vencou Čapkem - vyřadit je, pouze pokud existuje důvod je vyřadit.
Konzultace s Ibrahimem - jsou tam protruze, plný moč. měchýř - vyřadíme celá data těchto subjektů

## NQA

### a) lambda - boxCox LM

```{r,echo=FALSE}
#NQA
bc=boxcox(NQA~loc*lat*age_c,data=data,lambda=seq(-1,1,1/20))

lambda=bc$x[which.max(bc$y)]
print(lambda)

data_t=data
data_t$NQA = (data$NQA^(lambda)-1)/lambda

mod1=lme(NQA~loc_num*lat*age_c+I(loc_num^2)*lat*age_c+I(loc_num^3)*lat*age_c,random=~1|id,data_t,method="ML")
mod2=lme(NQA~loc_num*lat*age_c+I(loc_num^2)*lat*age_c,random=~1|id,data_t,method="ML")
mod3=lme(NQA~loc_num*lat*age_c,random=~1|id,data_t,method="ML")
mod4=lme(NQA~lat*age_c,random=~1|id,data_t,method="ML")

anova(mod1,mod2,mod3,mod4)

mod3_r=stepAIC(mod3)

summary(mod3_r)
plot(mod3_r)
hist(resid(mod3_r))
plotFitted(mod3_r,lambda,data,'NQA')

```

### b) Shapiro-Wilk LME

```{r,echo=FALSE}


lambda=findLambda(data,data$NQA,method='linear')
print(lambda)

data_t=data
data_t$NQA = (data$NQA^(lambda)-1)/lambda

mod1=lme(NQA~loc_num*lat*age_c+I(loc_num^2)*lat*age_c+I(loc_num^3)*lat*age_c,random=~1|id,data_t,method="ML")
mod2=lme(NQA~loc_num*lat*age_c+I(loc_num^2)*lat*age_c,random=~1|id,data_t,method="ML")
mod3=lme(NQA~loc_num*lat*age_c,random=~1|id,data_t,method="ML")
mod4=lme(NQA~lat*age_c,random=~1|id,data_t,method="ML")

anova(mod1,mod2,mod3,mod4)

mod3_r=stepAIC(mod3)

summary(mod3_r)
plot(mod3_r)
hist(resid(mod3_r))
cat('\n')
plotFitted(mod3_r,lambda,data,'NQA')

```

***Závěr:***

Signifikantní pozice


## GFA

### a) BoxCox LM

```{r,echo=FALSE}

#GFA

bc=boxcox(GFA~loc*lat*age_c,data=data,lambda=seq(-1,4,1/20))

lambda=bc$x[which.max(bc$y)]

print(lambda)

data_t=data
data_t$GFA = (data$GFA^(lambda)-1)/lambda

mod1=lme(GFA~loc_num*lat*age_c+I(loc_num^2)*lat*age_c+I(loc_num^3)*lat*age_c,random=~1|id,data_t,method="ML")
mod2=lme(GFA~loc_num*lat*age_c+I(loc_num^2)*lat*age_c,random=~1|id,data_t,method="ML")
mod3=lme(GFA~loc_num*lat*age_c,random=~1|id,data_t,method="ML")
mod4=lme(GFA~(loc_num+lat+age_c)^2,random=~1|id,data_t,method="ML")
mod5=lme(GFA~loc_num+lat+age_c,random=~1|id,data_t,method="ML")
mod6=lme(GFA~lat+age_c,random=~1|id,data_t,method="ML")
mod7=lme(GFA~age_c,random=~1|id,data_t,method="ML")
mod8=lme(GFA~lat,random=~1|id,data_t,method="ML")
mod9=lme(GFA~1,random=~1|id,data_t,method="ML")
anova(mod1,mod2,mod3,mod4,mod5,mod6,mod7)
anova(mod6,mod8)
anova(mod7,mod9)
anova(mod8,mod9)

mod3_r=stepAIC(mod3 )
#nezjednodusuje se - proc?

summary(mod3)
plot(mod3)
hist(resid(mod3))
plotFitted(mod3,lambda,data,'GFA')

summary(mod8)
plot(mod8)
hist(resid(mod8))
plotFitted(mod8,lambda,data,'GFA')

```

### b) Shapiro-Wilk LME

```{r,echo=FALSE}

#GFA
lambda=findLambda(data,data$GFA,seq(1/20,20,1/20),'linear')
print(lambda)


data_t=data
data_t$GFA = (data$GFA^(lambda)-1)/lambda

mod1=lme(GFA~loc_num*lat*age_c+I(loc_num^2)*lat*age_c+I(loc_num^3)*lat*age_c,random=~1|id,data_t,method="ML")
mod2=lme(GFA~loc_num*lat*age_c+I(loc_num^2)*lat*age_c,random=~1|id,data_t,method="ML")
mod3=lme(GFA~loc_num*lat*age_c,random=~1|id,data_t,method="ML")
mod4=lme(GFA~(loc_num+lat+age_c)^2,random=~1|id,data_t,method="ML")
mod5=lme(GFA~loc_num+lat+age_c,random=~1|id,data_t,method="ML")
mod6=lme(GFA~lat+age_c,random=~1|id,data_t,method="ML")
mod7=lme(GFA~age_c,random=~1|id,data_t,method="ML")
mod8=lme(GFA~lat,random=~1|id,data_t,method="ML")
mod9=lme(GFA~1,random=~1|id,data_t,method="ML")
anova(mod1,mod2,mod3,mod4,mod5,mod6,mod7)
anova(mod6,mod8)
anova(mod7,mod9)
anova(mod8,mod9)

mod3_r=stepAIC(mod3)
#nezjednodusuje se - proc?

summary(mod3)
plot(mod3)
hist(resid(mod3))
plotFitted(mod3,lambda,data,'GFA')

summary(mod8)
plot(mod8)
hist(resid(mod8))
plotFitted(mod8,lambda,data,'GFA')

```

***Závěr:***

Zde vypadá, že není nic signifikantní

6.10.2016

# Model 2 s vyřazením 4 subjektů, u kterých jsou pozorovány outliery 
