---
title: "Periferní nervy - statistická analýza"
output: html_document
---

Metody
======

**Linear mixed-effects model**

Provedeny Box-Coxovy transformace pro zlepšení charakteristiky dat

*Závislé proměnné:*

FA, ADC, NQA, GFA

*Vysvětlující proměnné:*

* lokalizace (loc_num) modelovaná jako numerická proměnná, lineární závislost, zkoušena i kvadratická, v případě ADC je, zdá se, oprávěný i kvadratický člen (na hranici signifikance)

* věk

* lateralita

* interakce mezi lokalizací, věkem a lateralitou (včetně trojné interakce)

Zjednodušování modelu - Akaike information criterion, likelihood ratio tests

BoxCox transformace, lambda určena a) fcí bc (boxCox for LM), b) maximalizací p-hodnoty Shapiro-wilk testu reziduí LME

Výsledky
========

Boxplots
--------

```{r,echo=FALSE}
library(car)
library(nlme)
library(MASS)
library(fitdistrplus)

plotFitted = function(mod,lambda,data,ylabel){
  #plot experimentalnich dat a predikce pro kazdou stranu zvlast, barevne odlisne
  #predikce pro prumerne hodnoty veku
  #confidence intervals - neni obecna shoda mezi teoret. statistiky, jak to delat, jedna moznost je lmertest lmertools - reprezentuje jednu vetev teoretiku
  
  x=seq(1,5,0.1)
y_pred=predict(mod,level=0,data.frame(age_c=0,lat='R',loc_num=x))

y_pred_unTransf=(y_pred*lambda + 1)^(1/lambda)

origData_x_R=data[data$lat=='R',]$loc_num
origData_x_L=data[data$lat=='L',]$loc_num

origData_y_R=eval(parse(text=paste("data[data$lat=='R',]$",ylabel,sep="")))
origData_y_L=eval(parse(text=paste("data[data$lat=='L',]$",ylabel,sep="")))

plot(x,y_pred_unTransf,type='l',col='red',ylim=range(c(origData_y_R,origData_y_L)),ylab=ylabel,xlab='Locality')

y_pred=predict(mod,level=0,data.frame(age_c=0,lat='L',loc_num=x))
y_pred_unTransf=(y_pred*lambda + 1)^(1/lambda)
points(x,y_pred_unTransf,type='l',col='green')

#points(data[data$lat=='L',]$loc_num,data[data$lat=='L',]$FA)
points(origData_x_R,origData_y_R,col='red')
points(origData_x_L,origData_y_L,col='green')

}

findLambda = function(data,response,lambdaRange=seq(1/20,2,1/20)){
  
  #Box-Cox trpi obecne tim, ze nepracuje s nahodnym efektem. Venca doporucuje u LME zkusit udelat cyklus pres ruzne lambda a spocitat p-value Shapiro-Wilkova testu normality residui - meritko optimality (resid(mod), bez parametru)
  
  pvalOpt=0
  #lambdaRange=seq(1/20,2,1/20)
  lambdaOpt=lambdaRange[1]
  ind=1
  pval=vector()
  for ( lambda in lambdaRange){
   # print(lambdaOpt)
    data_t=data
    data_t$transfResponse = (response^(lambda)-1)/lambda
    #mod=lme(FA~loc_num*lat*age_c,random=~1|id,data_t,method="ML")
    mod=lme(transfResponse~loc_num*lat*age_c,random=~1|id,data_t,method="ML")    
    pval[ind]=shapiro.test(resid(mod))$p.value
    if (pvalOpt < pval[ind]) {
      pvalOpt=pval[ind]
      lambdaOpt=lambda
    }
    ind=ind+1
  }
  plot(lambdaRange,pval,type='l')
  return(lambdaOpt)
}

findLambda_quad = function(data,response,lambdaRange=seq(1/20,2,1/20)){
  
  #Box-Cox trpi obecne tim, ze nepracuje s nahodnym efektem. Venca doporucuje u LME zkusit udelat cyklus pres ruzne lambda a spocitat p-value Shapiro-Wilkova testu normality residui - meritko optimality (resid(mod), bez parametru)
  
  pvalOpt=0
  #lambdaRange=seq(1/20,2,1/20)
  lambdaOpt=lambdaRange[1]
  ind=1
  pval=vector()
  for ( lambda in lambdaRange){
   # print(lambdaOpt)
    data_t=data
    data_t$transfResponse = (response^(lambda)-1)/lambda
    #mod=lme(FA~loc_num*lat*age_c,random=~1|id,data_t,method="ML")
    mod=lme(transfResponse~loc_num*lat*age_c+I(loc_num^2)*lat*age_c,random=~1|id,data_t,method="ML")    
    pval[ind]=shapiro.test(resid(mod))$p.value
    if (pvalOpt < pval[ind]) {
      pvalOpt=pval[ind]
      lambdaOpt=lambda
    }
    ind=ind+1
  }
  plot(lambdaRange,pval,type='l')
  return(lambdaOpt)
}

data=read.delim("PLS_14_contr_stat_forR3.csv",sep=";")
data$loc_num=as.integer(data$loc)
data$age_c=data$age-mean(data$age)

Boxplot(FA~loc*lat,data,labels=id,id.method='n')

Boxplot(ADC~loc*lat,data,labels=id,id.method='n')
Boxplot(NQA~loc*lat,data,labels=id,id.method='n')
Boxplot(GFA~loc*lat,data,labels=id,id.method='n')

```

FA
--

*a) lambda - boxCox LM

```{r,echo=FALSE}

bc=boxcox(FA~loc*lat*age_c,data=data,lambda=seq(0,1,1/20))
#bc=boxcox(FA~loc_num*lat*age_c*I(loc_num^2),data=data,lambda=seq(0,1,1/20))

lambda=bc$x[which.max(bc$y)]
print(lambda)

data_t=data
data_t$FA = (data$FA^(lambda)-1)/lambda

mod1=lme(FA~loc_num*lat*age_c+I(loc_num^2)*lat*age_c+I(loc_num^3)*lat*age_c,random=~1|id,data_t,method="ML")
mod2=lme(FA~loc_num*lat*age_c+I(loc_num^2)*lat*age_c,random=~1|id,data_t,method="ML")
mod3=lme(FA~loc_num*lat*age_c,random=~1|id,data_t,method="ML")
mod4=lme(FA~lat*age_c,random=~1|id,data_t,method="ML")

anova(mod1,mod2,mod3,mod4)

#z hlediska locality nevysvetluje vice mocnina loc_num, staci linearni
#dalsi zjednoduseni modelu

mod3_r=stepAIC(mod3)

summary(mod3_r)
#diagnostika - to model se zdá snad v pořádku
plot(mod3_r)
hist(resid(mod3_r))
plotFitted(mod3_r,lambda,data,'FA')
   
```

*b) lambda - Shapiro-Wilk LME

```{r,echo=FALSE}
lambda=findLambda(data,data$FA)
print(lambda)
data_t=data
data_t$FA = (data$FA^(lambda)-1)/lambda

mod1=lme(FA~loc_num*lat*age_c+I(loc_num^2)*lat*age_c+I(loc_num^3)*lat*age_c,random=~1|id,data_t,method="ML")
mod2=lme(FA~loc_num*lat*age_c+I(loc_num^2)*lat*age_c,random=~1|id,data_t,method="ML")
mod3=lme(FA~loc_num*lat*age_c,random=~1|id,data_t,method="ML")
mod4=lme(FA~lat*age_c,random=~1|id,data_t,method="ML")

anova(mod1,mod2,mod3,mod4)

#z hlediska locality nevysvetluje vice mocnina loc_num, staci linearni
#dalsi zjednoduseni modelu

mod3_r=stepAIC(mod3)

summary(mod3_r)
#diagnostika - to model se zdá snad v pořádku
plot(mod3_r)
hist(resid(mod3_r))
plotFitted(mod3_r,lambda,data,'FA')

```

***Závěr:***

Signifikantní efekt pozice (loc_num) - lineární

Signifikantní lateralita, v interakci s věkem


ADC
---

*a) lambda - boxCox LM

```{r,echo=FALSE}

#ADC
bc=boxcox(ADC~loc*lat*age_c,data=data,lambda=seq(0,1,1/20))
#bc=boxcox(FA~loc_num*lat*age_c*I(loc_num^2),data=data,lambda=seq(0,1,1/20))

lambda=bc$x[which.max(bc$y)]
print(lambda)

data_t=data
data_t$ADC = (data$ADC^(lambda)-1)/lambda

mod1=lme(ADC~loc_num*lat*age_c+I(loc_num^2)*lat*age_c+I(loc_num^3)*lat*age_c,random=~1|id,data_t,method="ML")
mod2=lme(ADC~loc_num*lat*age_c+I(loc_num^2)*lat*age_c,random=~1|id,data_t,method="ML")
mod3=lme(ADC~loc_num*lat*age_c,random=~1|id,data_t,method="ML")
mod4=lme(ADC~lat*age_c,random=~1|id,data_t,method="ML")

anova(mod1,mod2,mod3,mod4)

#tady je potreba i mocnina??

mod3_r=stepAIC(mod3)

summary(mod3_r)
plot(mod3_r)
hist(resid(mod3_r))
plotFitted(mod3_r,lambda,data,'ADC')

mod2_r=stepAIC(mod2)
summary(mod2_r)
plot(mod2_r)
hist(resid(mod2_r))
plotFitted(mod2_r,lambda,data,'ADC')

```

*b) lambda - Shapiro-Wilk LME - lineární

```{r,echo=FALSE}

lambda=findLambda(data,data$ADC,c(seq(-10,-1/20,1/20),seq(1/20,10,1/20)))
print(lambda)

data_t=data
data_t$ADC = (data$ADC^(lambda)-1)/lambda

mod1=lme(ADC~loc_num*lat*age_c+I(loc_num^2)*lat*age_c+I(loc_num^3)*lat*age_c,random=~1|id,data_t,method="ML")
mod2=lme(ADC~loc_num*lat*age_c+I(loc_num^2)*lat*age_c,random=~1|id,data_t,method="ML")
mod3=lme(ADC~loc_num*lat*age_c,random=~1|id,data_t,method="ML")
mod4=lme(ADC~lat*age_c,random=~1|id,data_t,method="ML")

anova(mod1,mod2,mod3,mod4)

#tady je potreba i mocnina??

mod3_r=stepAIC(mod3)

summary(mod3_r)
plot(mod3_r)
hist(resid(mod3_r))
  plotFitted(mod3_r,lambda,data,'ADC')

mod2_r=stepAIC(mod2)
summary(mod2_r)
plot(mod2_r)
hist(resid(mod2_r))
plotFitted(mod2_r,lambda,data,'ADC')

```

*b) lambda - Shapiro-Wilk LME - kvadratický

```{r,echo=FALSE}

lambda=findLambda_quad(data,data$ADC,c(seq(-10,-1/20,1/20),seq(1/20,10,1/20)))
print(lambda)

data_t=data
data_t$ADC = (data$ADC^(lambda)-1)/lambda

mod1=lme(ADC~loc_num*lat*age_c+I(loc_num^2)*lat*age_c+I(loc_num^3)*lat*age_c,random=~1|id,data_t,method="ML")
mod2=lme(ADC~loc_num*lat*age_c+I(loc_num^2)*lat*age_c,random=~1|id,data_t,method="ML")
mod3=lme(ADC~loc_num*lat*age_c,random=~1|id,data_t,method="ML")
mod4=lme(ADC~lat*age_c,random=~1|id,data_t,method="ML")

anova(mod1,mod2,mod3,mod4)

#tady je potreba i mocnina??

mod3_r=stepAIC(mod3)

summary(mod3_r)
plot(mod3_r)
hist(resid(mod3_r))
  plotFitted(mod3_r,lambda,data,'ADC')

mod2_r=stepAIC(mod2)
summary(mod2_r)
plot(mod2_r)
hist(resid(mod2_r))
plotFitted(mod2_r,lambda,data,'ADC')

```

***Závěr:***

Signifikantní efekt pozice (loc_num) - lineární a asi i kvadratický

Signifikantní lateralita

Signifikantní věk (je to na hraně signifikance, neprošlo by to korekcí na multiple comparisons)

Ten model se mi stále moc nelíbí.
Tato nová optimizace nezlepšila symetrii, nepodařilo se najít takové lambda, aby byla normalita reziduí, v celém hledaném rozsahu lambda jsou všude signifikatní Shapiro-Wilkovy testy. Navíc, díky tomu, že tam teoreticky figuruje i ta kvadratická závislost, kterou bych chtěl potvrdit nebo vyvrátit, není mi jasné, z jakého modelu mám vycházet při hledání lambda. Z lineárního nebo kvadratického? Tady je to pak bloudění v kruhu....


NQA
---

*a) lambda - boxCox LM

```{r,echo=FALSE}
#NQA
bc=boxcox(NQA~loc*lat*age_c,data=data,lambda=seq(-1,1,1/20))

lambda=bc$x[which.max(bc$y)]
print(lambda)

data_t=data
data_t$NQA = (data$NQA^(lambda)-1)/lambda

mod1=lme(NQA~loc_num*lat*age_c+I(loc_num^2)*lat*age_c+I(loc_num^3)*lat*age_c,random=~1|id,data_t,method="ML")
mod2=lme(NQA~loc_num*lat*age_c+I(loc_num^2)*lat*age_c,random=~1|id,data_t,method="ML")
mod3=lme(NQA~loc_num*lat*age_c,random=~1|id,data_t,method="ML")
mod4=lme(NQA~lat*age_c,random=~1|id,data_t,method="ML")

anova(mod1,mod2,mod3,mod4)

mod3_r=stepAIC(mod3)

summary(mod3_r)
plot(mod3_r)
hist(resid(mod3_r))
plotFitted(mod3_r,lambda,data,'NQA')

```

*b) Shapiro-Wilk LME

```{r,echo=FALSE}


lambda=findLambda(data,data$NQA)
print(lambda)

data_t=data
data_t$NQA = (data$NQA^(lambda)-1)/lambda

mod1=lme(NQA~loc_num*lat*age_c+I(loc_num^2)*lat*age_c+I(loc_num^3)*lat*age_c,random=~1|id,data_t,method="ML")
mod2=lme(NQA~loc_num*lat*age_c+I(loc_num^2)*lat*age_c,random=~1|id,data_t,method="ML")
mod3=lme(NQA~loc_num*lat*age_c,random=~1|id,data_t,method="ML")
mod4=lme(NQA~lat*age_c,random=~1|id,data_t,method="ML")

anova(mod1,mod2,mod3,mod4)

mod3_r=stepAIC(mod3)

summary(mod3_r)
plot(mod3_r)
hist(resid(mod3_r))
plotFitted(mod3_r,lambda,data,'NQA')

```

***Závěr:***

Signifikantní pozice


GFA
---

*a) BoxCox LM

```{r,echo=FALSE}

#GFA

bc=boxcox(GFA~loc*lat*age_c,data=data,lambda=seq(-1,4,1/20))

lambda=bc$x[which.max(bc$y)]

print(lambda)

data_t=data
data_t$GFA = (data$GFA^(lambda)-1)/lambda

mod1=lme(GFA~loc_num*lat*age_c+I(loc_num^2)*lat*age_c+I(loc_num^3)*lat*age_c,random=~1|id,data_t,method="ML")
mod2=lme(GFA~loc_num*lat*age_c+I(loc_num^2)*lat*age_c,random=~1|id,data_t,method="ML")
mod3=lme(GFA~loc_num*lat*age_c,random=~1|id,data_t,method="ML")
mod4=lme(GFA~(loc_num+lat+age_c)^2,random=~1|id,data_t,method="ML")
mod5=lme(GFA~loc_num+lat+age_c,random=~1|id,data_t,method="ML")
mod6=lme(GFA~lat+age_c,random=~1|id,data_t,method="ML")
mod7=lme(GFA~age_c,random=~1|id,data_t,method="ML")
mod8=lme(GFA~lat,random=~1|id,data_t,method="ML")
mod9=lme(GFA~1,random=~1|id,data_t,method="ML")
anova(mod1,mod2,mod3,mod4,mod5,mod6,mod7)
anova(mod6,mod8)
anova(mod7,mod9)
anova(mod8,mod9)

mod3_r=stepAIC(mod3 )
#nezjednodusuje se - proc?

summary(mod3)
plot(mod3)
hist(resid(mod3))
plotFitted(mod3,lambda,data,'GFA')

summary(mod8)
plot(mod8)
hist(resid(mod8))
plotFitted(mod8,lambda,data,'GFA')

```

*b) Shapiro-Wilk LME

```{r,echo=FALSE}

#GFA
lambda=findLambda(data,data$GFA,seq(1/20,20,1/20))
print(lambda)


data_t=data
data_t$GFA = (data$GFA^(lambda)-1)/lambda

mod1=lme(GFA~loc_num*lat*age_c+I(loc_num^2)*lat*age_c+I(loc_num^3)*lat*age_c,random=~1|id,data_t,method="ML")
mod2=lme(GFA~loc_num*lat*age_c+I(loc_num^2)*lat*age_c,random=~1|id,data_t,method="ML")
mod3=lme(GFA~loc_num*lat*age_c,random=~1|id,data_t,method="ML")
mod4=lme(GFA~(loc_num+lat+age_c)^2,random=~1|id,data_t,method="ML")
mod5=lme(GFA~loc_num+lat+age_c,random=~1|id,data_t,method="ML")
mod6=lme(GFA~lat+age_c,random=~1|id,data_t,method="ML")
mod7=lme(GFA~age_c,random=~1|id,data_t,method="ML")
mod8=lme(GFA~lat,random=~1|id,data_t,method="ML")
mod9=lme(GFA~1,random=~1|id,data_t,method="ML")
anova(mod1,mod2,mod3,mod4,mod5,mod6,mod7)
anova(mod6,mod8)
anova(mod7,mod9)
anova(mod8,mod9)

mod3_r=stepAIC(mod3)
#nezjednodusuje se - proc?

summary(mod3)
plot(mod3)
hist(resid(mod3))
plotFitted(mod3,lambda,data,'GFA')

summary(mod8)
plot(mod8)
hist(resid(mod8))
plotFitted(mod8,lambda,data,'GFA')

```

***Závěr:***

Zde vypadá, že není nic signifikantní
