---
title: "Periferní nervy - statistická analýza"
output: html_document
---

Metody
======

**Linear mixed-effects model**

Provedeny Box-Coxovy transformace pro zlepšení charakteristiky dat

*Závislé proměnné:*

FA, ADC, NQA, GFA

*Vysvětlující proměnné:*

* lokalizace (loc_num) modelovaná jako numerická proměnná, lineární závislost, zkoušena i kvadratická, v případě ADC je, zdá se, oprávěný i kvadratický člen (na hranici signifikance)

* věk

* lateralita

* interakce mezi lokalizací, věkem a lateralitou (včetně trojné interakce)

Zjednodušování modelu - Akaike information criterion, likelihood ratio tests

Výsledky
========

FA
--

```{r,echo=FALSE}
library(car)
library(nlme)
library(MASS)
library(fitdistrplus)

plotFitted = function(mod,lambda,data,ylabel){
  
  x=seq(1,5,0.1)
y_pred=predict(mod,level=0,data.frame(age_c=0,lat='R',loc_num=x))

y_pred_unTransf=(y_pred*lambda + 1)^(1/lambda)

origData_x_R=data[data$lat=='R',]$loc_num
origData_x_L=data[data$lat=='L',]$loc_num

origData_y_R=eval(parse(text=paste("data[data$lat=='R',]$",ylabel,sep="")))
origData_y_L=eval(parse(text=paste("data[data$lat=='L',]$",ylabel,sep="")))

plot(x,y_pred_unTransf,type='l',col='red',ylim=range(c(origData_y_R,origData_y_L)),ylab=ylabel,xlab='Locality')

y_pred=predict(mod,level=0,data.frame(age_c=0,lat='L',loc_num=x))
y_pred_unTransf=(y_pred*lambda + 1)^(1/lambda)
points(x,y_pred_unTransf,type='l',col='green')

#points(data[data$lat=='L',]$loc_num,data[data$lat=='L',]$FA)
points(origData_x_R,origData_y_R,col='red')
points(origData_x_L,origData_y_L,col='green')

}

findLambda = function(data,response,lambdaRange=seq(1/20,2,1/20)){
  pvalOpt=0
  #lambdaRange=seq(1/20,2,1/20)
  lambdaOpt=lambdaRange[1]
  ind=1
  pval=vector()
  for ( lambda in lambdaRange){
   # print(lambdaOpt)
    data_t=data
    data_t$transfResponse = (response^(lambda)-1)/lambda
    #mod=lme(FA~loc_num*lat*age_c,random=~1|id,data_t,method="ML")
    mod=lme(transfResponse~loc_num*lat*age_c,random=~1|id,data_t,method="ML")    
    pval[ind]=shapiro.test(resid(mod))$p.value
    if (pvalOpt < pval[ind]) {
      pvalOpt=pval[ind]
      lambdaOpt=lambda
    }
    ind=ind+1
  }
  plot(lambdaRange,pval,type='l')
  return(lambdaOpt)
}

data=read.delim("PLS_14_contr_stat_forR3.csv",sep=";")
data$loc_num=as.integer(data$loc)
data$age_c=data$age-mean(data$age)

Boxplot(FA~loc*lat,data,labels=id,id.method='n')

Boxplot(ADC~loc*lat,data,labels=id,id.method='n')
Boxplot(NQA~loc*lat,data,labels=id,id.method='n')
Boxplot(GFA~loc*lat,data,labels=id,id.method='n')

bc=boxcox(FA~loc*lat*age_c,data=data,lambda=seq(0,1,1/20))
#bc=boxcox(FA~loc_num*lat*age_c*I(loc_num^2),data=data,lambda=seq(0,1,1/20))

lambda=bc$x[which.max(bc$y)]
print(lambda)

lambda=findLambda(data,data$FA)
print(lambda)

data_t=data
data_t$FA = (data$FA^(lambda)-1)/lambda

mod1=lme(FA~loc_num*lat*age_c+I(loc_num^2)*lat*age_c+I(loc_num^3)*lat*age_c,random=~1|id,data_t,method="ML")
mod2=lme(FA~loc_num*lat*age_c+I(loc_num^2)*lat*age_c,random=~1|id,data_t,method="ML")
mod3=lme(FA~loc_num*lat*age_c,random=~1|id,data_t,method="ML")
mod4=lme(FA~lat*age_c,random=~1|id,data_t,method="ML")

anova(mod1,mod2,mod3,mod4)

#z hlediska locality nevysvetluje vice mocnina loc_num, staci linearni
#dalsi zjednoduseni modelu

mod3_r=stepAIC(mod3)

summary(mod3_r)
#diagnostika - to model se zdá snad v pořádku
plot(mod3_r)

#idea byla zobrazit experimentální data a predikci modelem, ale nevím, jak to pojmout, je tam příliš mnoho vysvětlujících veličin, musel bych některé zafixovat, mohu zfixovat např lateralitu a zobrazit jen měřená data pro pravou stranu, jak ale s věkem? Ten v grafu jakoby ignorovat a zobrazit tam všechna experimentální data z pravé strany, jakéhokoliv věku a predikci udělat na centrovaný věk, nějak takto?

plotFitted(mod3_r,lambda,data,'FA')
   
#confidence intervals - 



```

***Závěr:***

Signifikantní efekt pozice (loc_num) - lineární

Signifikantní lateralita, v interakci s věkem



ADC
---

```{r,echo=FALSE}

#ADC
bc=boxcox(ADC~loc*lat*age_c,data=data,lambda=seq(0,1,1/20))
#bc=boxcox(FA~loc_num*lat*age_c*I(loc_num^2),data=data,lambda=seq(0,1,1/20))

lambda=bc$x[which.max(bc$y)]
print(lambda)

lambda=findLambda(data,data$ADC)
print(lambda)

data_t=data
data_t$ADC = (data$ADC^(lambda)-1)/lambda

mod1=lme(ADC~loc_num*lat*age_c+I(loc_num^2)*lat*age_c+I(loc_num^3)*lat*age_c,random=~1|id,data_t,method="ML")
mod2=lme(ADC~loc_num*lat*age_c+I(loc_num^2)*lat*age_c,random=~1|id,data_t,method="ML")
mod3=lme(ADC~loc_num*lat*age_c,random=~1|id,data_t,method="ML")
mod4=lme(ADC~lat*age_c,random=~1|id,data_t,method="ML")

anova(mod1,mod2,mod3,mod4)

#tady je potreba i mocnina??

mod3_r=stepAIC(mod3)

summary(mod3_r)
plot(mod3_r)
#heteroskedasticita rezidui?

#plotFitted(mod3_r,lambda,data[data$lat=='R',]$loc_num,data[data$lat=='R',]$ADC,'ADC')
  plotFitted(mod3_r,lambda,data,'ADC')

mod2_r=stepAIC(mod2)
summary(mod2_r)
plot(mod2_r)

#plotFitted(mod2_r,lambda,data[data$lat=='R',]$loc_num,data[data$lat=='R',]$ADC,'ADC')
plotFitted(mod2_r,lambda,data,'ADC')

```

***Závěr:***

Signifikantní efekt pozice (loc_num) - lineární a asi i kvadratický

Signifikantní lateralita

Signifikantní věk (je to na hraně signifikance, neprošlo by to korekcí na multiple comparisons)

Ten model se mi moc nelíbí, ale nevím již jak jej vylepšit. Nejsem si jistý tou kvadratickou závislostí

NQA
---

```{r,echo=FALSE}
#NQA
bc=boxcox(NQA~loc*lat*age_c,data=data,lambda=seq(-1,1,1/20))

lambda=bc$x[which.max(bc$y)]
print(lambda)

lambda=findLambda(data,data$NQA)
print(lambda)

data_t=data
data_t$NQA = (data$NQA^(lambda)-1)/lambda

mod1=lme(NQA~loc_num*lat*age_c+I(loc_num^2)*lat*age_c+I(loc_num^3)*lat*age_c,random=~1|id,data_t,method="ML")
mod2=lme(NQA~loc_num*lat*age_c+I(loc_num^2)*lat*age_c,random=~1|id,data_t,method="ML")
mod3=lme(NQA~loc_num*lat*age_c,random=~1|id,data_t,method="ML")
mod4=lme(NQA~lat*age_c,random=~1|id,data_t,method="ML")

anova(mod1,mod2,mod3,mod4)



mod3_r=stepAIC(mod3)

summary(mod3_r)
plot(mod3_r)

#plotFitted(mod3_r,lambda,data[data$lat=='R',]$loc_num,data[data$lat=='R',]$NQA,'NQA')

plotFitted(mod3_r,lambda,data,'NQA')

```

***Závěr:***

Signifikantní pozice


GFA
---

```{r,echo=FALSE}

#GFA

bc=boxcox(GFA~loc*lat*age_c,data=data,lambda=seq(-1,4,1/20))

lambda=bc$x[which.max(bc$y)]

print(lambda)

lambda=findLambda(data,data$GFA,seq(1/20,20,1/20))
print(lambda)


data_t=data
data_t$GFA = (data$GFA^(lambda)-1)/lambda

mod1=lme(GFA~loc_num*lat*age_c+I(loc_num^2)*lat*age_c+I(loc_num^3)*lat*age_c,random=~1|id,data_t,method="ML")
mod2=lme(GFA~loc_num*lat*age_c+I(loc_num^2)*lat*age_c,random=~1|id,data_t,method="ML")
mod3=lme(GFA~loc_num*lat*age_c,random=~1|id,data_t,method="ML")
mod4=lme(GFA~(loc_num+lat+age_c)^2,random=~1|id,data_t,method="ML")
mod5=lme(GFA~loc_num+lat+age_c,random=~1|id,data_t,method="ML")
mod6=lme(GFA~lat+age_c,random=~1|id,data_t,method="ML")

anova(mod1,mod2,mod3,mod4,mod5,mod6)
anova(mod5,mod6)


mod3_r=stepAIC(mod3)
#nezjednodusuje se

summary(mod3)
plot(mod3)

plotFitted(mod3,lambda,data,'GFA')
```

***Závěr:***

Zde vypadá, že není nic signifikantní
